【裁判字號】    92,訴,648
【裁判日期】    920528
【裁判案由】    偽造文書等
【裁判全文】
臺灣高雄地方法院刑事判決                          九十二年度訴字第六四八號
    公  訴  人  臺灣高雄地方法院檢察署檢察官
    被      告  乙○○
    被      告  丙○○
    被      告  丁○○
右列被告等因偽造文書等案件，經檢察官提起公訴 (九十一年度偵字第二二六四八號
、第二三五五三號），本院判決如左：
    主  文
乙○○行使偽造私文書，足以生損害於他人，處有期徒刑陸月，如易科罰金以佰元
折算壹日。
丁○○、丙○○公訴不受理。
    事    實
一、丁○○、丙○○以前係在某不知卡拉ＯＫ店服務之同事（潘、郭二人另由本院判
    決公訴不受理，理由詳後），而乙○○則係丁○○之男友。三人共同基於意圖為
    自己不法所有之犯意聯絡，由乙○○授意、經丙○○以要介紹買賣汽車生意為幌
    ，邀約之前在「番口卡拉ＯＫ店」認識，經營汽車保養廠之甲○○見面，吳某不
    疑依約於九十一年二月四日晚上至「好樂迪ＫＴＶ中華店」會面，但郭女一再以
    地點不適合談生意或朋友臨時改地點云云，一再變換地點，迨至翌日（二月五日
    ）凌晨二時許，郭女見甲○○已有醉意，竟要求甲○○載送其返回岡山住處，甲○○因頗有酒意，要郭女不妨先去飯店過夜，乃偕同丙○○同往高雄縣鳳山市○○路之康橋大飯店投宿。期間甲○○在飲用丙○○調泡之咖啡後頓覺昏睡，丙○○即趁機竊取甲○○之汽車鑰匙、皮包（內有各式銀行信用卡約五張、現金三千
    餘元、諾基亞八二五０型行動電話及身分證、行駕照等證件）（此部分涉「迷魂
    盜」之強盜罪嫌，抑竊盜罪嫌，應由檢察官詳查依法辦理，詳後述），而乙○○
    、丁○○已依計在該飯店等候。俟丙○○得手三人會合後，乙○○即持竊自甲○○之汽車鑰匙至該飯店地下室停車場，將甲○○之福特牌「ＭＯＮＤＥＯ」型自
    用小客車開走，載同潘、郭二女離去。嗣至當日上午八時許，三人連袂至高雄縣
    鳳山市○○街一一二號之「慶昇珠寶銀樓」，選購價值分別為新台幣（下同）八
    千五百元及四萬二千六百元（合計五萬一千一百元）之金飾，再由乙○○持用竊
    自甲○○之中國信託銀行股份有限公司（下稱：中信銀行）發行之信用卡（卡號
    ：0000－0000－0000－0000號）乙張，接續二次在表示客戶以
    簽帳方式交易之簽帳單上（一式二聯），偽簽甲○○之署名，而偽造以甲○○名
    義確認該次簽帳交易之私文書各乙紙，足以使損害於甲○○，再接續持以行使，
    將上開偽造之簽帳單私文書二紙交付於該銀樓，使該銀樓不知情之營業者，在核
    對簽帳單與信用卡上之簽名相符，誤信乙○○即為合法持卡人甲○○，而陷於錯
    誤，如數將上開選購之金飾交付由丙○○收執，足以生損害於發卡之中信銀行對
    客戶信用交易之正確性、上開依約與持卡人交易商店確認持卡人身分之正確性、
    及損害甲○○權益。而後乙○○在送離丙○○後，將上開汽車停置於鳳山市○○
    街鳳山體育場附近，自行以汽車內之名片聯絡甲○○前來取車，至其他遭竊之信
    用卡、現金、行動電話、證件等物，均由丙○○帶離迄未尋獲。而後在九十一年
    八月二十二日一時許，經甲○○在高雄市前鎮區○○○路六一號「越南咖啡歌友
    會」發現丙○○行，扭送法辦經郭女供出乙○○、丁○○涉案偵悉上情。
二、案經高雄市政府警察局小港分局移送臺灣高雄地方法院檢察署檢察官偵查起訴。
    理  由
甲、被告乙○○有罪部分：
一、訊據被告乙○○固坦承有冒用被害人甲○○名義盜刷信用卡購物之事實，但仍矢
    口否認共同竊盜犯行，辯稱：丙○○是打電話給我說她哥哥喝醉了，車子停在康
    橋飯店，請我去代為開車；我與女友丁○○一起去，但郭女又說她母親住院急需
    醫藥費，她有經過其兄同意，央請我代為刷卡簽帳，她說拿到金飾即可變現充當
    醫藥費，我一時不察才會去簽甲○○的信用卡。而後丙○○藉故離去，我久等無
    心覺有異，才會主動聯絡失主前去牽回汽車等云云。
二、經查：
  (一)右開事實業據告訴人甲○○指證綦詳，並提出遭盜刷之冒用明細表可佐；復經同
    案共犯丙○○於經告訴人扭送法辦，於警訊時堅詞指證係受被告乙○○授意犯罪
    等語明確（參郭女九十一年八月二十二日警訊筆錄）。佐諸被告自承有冒名盜刷
    信用卡之事實，可證共犯丙○○指證情節非虛。
  (二)次查，被告既辯以丙○○告知渠其兄酒醉現已在飯店休息，顯見已經安置妥當，
    即非酒醉路倒或其他緊急狀況可擬，丙○○豈有需遷移汽車之理﹖再者，丙○○
    既以不會開車，央託被告前來開車載送返家，何以不逕自返家反而繞道前去購買
    金飾﹖抑有進者，丙○○交付被告信用卡時，被告當顯易查知信用卡持卡人甲○○與郭女不同姓氏，所謂「信用卡係郭女之兄所有」云云，已屬不攻自破，被告
    至愚當亦不致於信以為真而冒名刷卡。何況丙○○既言其母住院急需現金，理應
    四處籌錢方為正辦，其卻稱要刷卡買金飾再變賣求現，又需被告協助配合，顯然
    悖於經驗法則。諸此疑點被告均不能自圓其說，洵見被告所辯各語，均不足採。
  (三)此外，被告自承偽造之簽帳單存根聯（均影本，乃證據文書）二紙，被害人出具
    遭冒名盜刷之聲明書附卷可佐，並有同案犯嫌丁○○警訊中自白有一起去牽車及
    同往銀樓選購金飾之事證可稽，洵見三人理應知情，並有共同犯意聯絡及行為分
    擔同可肯認。
  (四)至於被告雖與丙○○有為自己不法所有之犯意聯絡固已認定，但依現存證據評價
    ，被告理不知丙○○究竟係趁被害人熟睡不知而竊取財物，或以其他不法手段取
    之（如以「迷魂盜」之強盜手法），則依「所知輕於所犯」之原則論斷，被告亦
    僅就竊盜之犯行負責，附予明。
  (五)綜上所述，本件事證已臻明確，被告之犯行洵堪認定。
三、核被告乙○○所為，係犯刑法第三百二十條第一項竊盜罪（被告等雖有三人共犯
    竊行，但非三人結夥均同在場，不構成結夥三人以上之加重竊盜罪）、第二百十
    六條、第二百十條之行使偽造私文書、第三百三十九條第一項之詐欺取財罪。被
    告乙○○就上開犯行，與共犯丁○○、丙○○間有共同犯意聯絡及行為分擔，俱
    為共同正犯。又被告偽造甲○○簽名之偽造署押行為，乃偽造簽帳單私文書之部
    分行為；再被告偽造簽帳單後再持以行使交付店家核對，其偽造私文書之低度行
    為應為行使之高度行為吸收，均不另論罪。又被告所犯前開竊盜、行使偽造私文
    書及詐欺取財三罪間，有方法結果之牽連關係，應依刑法第五十五條後段規定，
    從一重之行使偽造私文書處斷。又查被告本件盜刷信用卡犯行計盜刷二筆，總計
    消費金額五萬一千一百元，已如前述，公訴事實僅論述盜刷之四萬二千六百元部
    分，公訴事實應予補充；再被告雖客觀上有二次偽造簽帳單行為，但被告應係基
    於單一整體之包括犯意，對同一商家為盜刷犯行，應屬法律意義之接續犯，附予
    明。
四、爰審酌被告之品行、經歷（有犯施用毒品、偽造貨幣諸罪名，現繫案另審中）、
    犯罪之動機、行為之情節、對被害人造成之損害、迄今仍未和解賠付銀行及被告
    知錯坦承部分犯行態度尚佳等一切情狀，爰量處如主文所示之刑，並諭知易科罰
    金之折算標準。
五、至被告乙○○偽造之上開簽帳單二件，均一式二聯，第一聯為持卡人存根聯，第
    二聯特約商店存根聯並由特約商店依約負責保管一年。其中被告持有之第一聯存
    根已經丟棄滅失，此據乙○○供明在卷；另第二聯商店存根聯，亦因逾一年保管
    期限，致難提供本院核辦，已經財團法人聯合信用卡處理中心九十二年四月二十
    五日（92）聯卡會計字第一九一號函覆本院甚詳，又未經警、偵有司扣存附案，
    顯亦同滅失，關乎上開偽造之簽帳單二件各式二聯計四紙即不另宣告沒收；附
    於簽帳單上之偽造「甲○○」署名四枚（其中二枚係複寫偽造而成），亦因簽帳
    單滅失而失所附麗，亦不併宣告沒收，附予敘明。
乙、被告丁○○、丙○○公訴不受理部分：
一、本件公訴意旨指訴被告丁○○、丙○○之犯罪事實詳如附件起訴書所載（如附件
    ）。
二、按已經提起公訴之案件，在同一法院重行起訴者，應諭知不受理之判決，並得不
    經言詞辯論為之，刑事訴訟法第三百零三條第二款、第三百零七條定有明文。所
    謂「同一案件」不以單純一罪為限，即實質上一罪、或裁判上一罪，因法律已視
    為一罪，為單一之刑罰權而不可分，檢察官縱僅就裁判上一罪之部分起訴，其效
    力及於全部，法院仍應就全部予以審理（刑事訴訟法第二百六十七條參照）。職
    故，「牽連犯之行為業經就一部分起訴者，依審判不可分原則，應就全部予以審
    理，不能就牽連犯之其他部分，另案再起訴，最高法院著有二十七年度上字第二
    八五一號判例意旨闡釋甚明。
三、經查，本件被告丁○○、丙○○前因涉嫌丁○○、丙○○共同意圖為自己不法所
    有，共謀以乘機下迷藥之方式使人昏迷再強取他人財物。先由丁○○於九十一年
    一月十五日廿一時三十分許，以介紹友人購買保險為由邀約謝煥任至高雄市○○○路七一號「漫畫王」店內相談，約五分鐘後丙○○亦到達該店，渠等進入卅五
    號包廂談買保險生意時，丙○○佯稱姓黃，欲購買保險，二人談話之中丁○○倒
    二杯柳橙汁，其中一杯滲有迷藥給謝煥任飲用，謝煥任飲用後即昏睡不醒人事，
    丁○○遂乘機取走謝煥任攜帶之宏碁牌手提電腦乙台、八二一０諾基亞手機乙支
    、皮夾乙只（內有新台幣（下同）一千四百元、提款卡二張、信用卡三張、金戒
    指乙枚），後與丙○○先後逃逸，嗣於九十一年一月十五日持用盜取之中國信託
    銀行信用卡前往高雄市○○路六三三號全虹企業公司盜刷三次共計九萬六千元，
    又前往高雄市○○○路五一三號大翊汽車量販店盜刷二萬四千十五元使店員陷於
    錯誤而交付等值之商品。丁○○基於概括犯意，於九十一年二月間以介紹友人向
    楊國泰購買卡拉ＯＫ為由約楊國泰至高雄市○○○路卅六號「茗軒茶坊」相談簽
    約事宜，以同一手法將滲有迷藥之養樂多給楊國泰喝，再乘楊國泰喝完養樂多昏
    迷之際，取走楊國泰攜帶之新台幣七萬元及高雄區中小企業銀行0000000
    號面額三萬二千元支票乙紙及大眾、荷蘭、誠泰銀行信用卡共五張等諸犯行事實
    ，渠等涉嫌共犯刑法第三百二十八條第一項強盜、第二百十六條、第二百十七條
    之行使偽造文書（公訴意旨漏未論列）及第三百三十九條第一項詐欺取財罪嫌，
    前經台灣高雄地方法院檢察署檢察官以九十一年度偵緝字第八六七號、九十一年
    度偵字第二二二六０、第二三八九０號案件於九十一年十二月三十一日提起公訴
    ，繫屬本院九十二年度訴字第二０六號案件現審理中，此有該件起訴書及該二被
    告之全國刑案資料查註紀錄表可按。查被告丁○○、丙○○之本件犯行，核與起
    訴在前之九十二年度訴字第二０六號案件，手法類同（據本件被害人甲○○證稱
    渠在飲用被告丙○○沖調之咖啡後，頓覺昏睡）、時間緊接（相差不滿一月）；
    顯有基於概括犯意而為之可能，且所為均有盜刷信用卡詐財之犯嫌，應屬牽連犯
    之裁判上一罪。準此，依首開法條規定及前引判例意旨，公訴人就裁判上一罪之
    部分事實割裂先後起訴，尚難謂合，依法應就後起訴之本件被告丁○○、丙○○
    犯嫌部分，不經言詞辯論逕為不受理判決。
據上論斷，依刑事訴訟法第三百零七條、第三百零三條第二款、第二百九十九條第一
項前段，刑法第二十八條、第三百二十條第一項、第二百十六條、第二百十條、第三
百三十九條第一項、第五十五條，罰金罰鍰提高標準條例第一條前段、第二條，判決
如主文。
本案經檢察官呂幸玲到庭執行職務。
中    華    民    國    九十二    年       五       月      二十八      日
                              臺灣高雄地方法院刑事第五庭
                                  法  官  朱  盈  吉
右正本證明與原本無異。
如不服本判決，應於判決送達後十日內，向本院提出上訴狀。
                                  書記官  吳  金  霞
中    華    民    國    九十二    年       六       月        五        日


司法院資訊處製作；財團法人民間司法改革基金會備份。
